【裁判字號】    98,訴,2207
【裁判日期】    981125
【裁判案由】    偽造文書等
【裁判全文】
臺灣板橋地方法院刑事判決              98年度訴字第2207號
公  訴  人  臺灣板橋地方法院檢察署檢察官
被      告  甲○○（原名林長溪.
上列被告因偽造文書等案件，經檢察官提起公訴（97年度偵字第
32147 號），本院依簡式審判程序，判決如下：
    主  文
甲○○行使偽造之公文書，足以生損害於公眾及他人，處有期徒
刑壹年肆月，減為有期徒刑捌月。如附表編號一、二所示印文均
沒收。
    事  實
一、甲○○（原名林長溪）於民國96年間因工作需要欲購買車輛
    ，惟其信用不佳，乃商請張豔源（業經本院以97年度簡字第
    9433號判處有期徒刑6 月，如易科罰金，以新臺幣＜下同＞
    1,000 元折算1 日，減為有期徒刑3 月，如易科罰金，以1,
    000 元折算1 日確定）以渠名義購車及辦理汽車貸款。詎甲
    ○○竟意圖為自己不法之所有，基於行使偽造公文書及詐欺
    取財之犯意，先夥同亦具行使偽造公文書犯意聯絡之乙○○
    （未據起訴），由乙○○於不詳時間、地點，以不詳方法，
    偽造如附表所示之公文書各1 紙以及印文，並分別記載如附
    表所示不實內容後，再將各該偽造之公文書交予甲○○，由
    甲○○夥同亦具詐欺取財犯意聯絡之張豔源，於96年2 月10
    日，一同前往設於臺北縣中和巿安樂路61號之上越汽車商行
    ，由張豔源與該商行簽訂汽車託售合約書，以400,000 元之
    價格向該商行購買車牌號碼7237-DH 號自小客車1 輛，同時
    向華南商業銀行龍江分行以上開車輛依動產抵押之方式申辦
    貸款，並將如附表所示偽造之公文書交予不知情之該銀行承
    辦人員而行使之，致該銀行誤信張豔源確有還款能力，遂同
    意貸款33萬元予張豔源，並約定張豔源應自96年2 月26日起
    ，分48期按月償還貸款本息8,855 元，隨即於96年2 月26日
    將前述貸款33萬元匯款至上越汽車商行負責人詹景富、陳瑋
    勤聯名開設之帳號000000000000號聯邦商業銀行雙和分行帳
    戶內，以代為繳納前揭車輛之部分買賣價金，另由甲○○、
    張豔源補齊買賣價金之餘款後，上越汽車商行即將其等所購
    買之前揭車輛移轉過戶至張豔源名下，並於96年3 月6 日交
    付該車輛予甲○○、張豔源，足以生損害於上越汽車商行、
    華南商業銀行龍江分行及財政部臺北巿國稅局管理納稅義務
    人所得資料之正確性、公信力暨勞工保險局對勞工保險管理
    之正確性。（嗣華南商業銀行龍江分行將上開貸款關係所生
    之一切債權轉與臺灣歐利克股份有限公司，並將前揭車輛所
    設定之動產抵押權利併同轉與臺灣歐利克股份有限公司；臺
    灣歐利克股份有限公司再將上開債權及動產抵押權利轉與裕
    融企業股份有限公司。）詎甲○○、張豔源取得上開車輛後
    ，即拒不償付任何一期貸款，該車輛亦因故遭撞毀送修後又
    不知去向，致使債權人追索無著，始知受騙。
二、案經臺灣板橋地方法院檢察署檢察官自動檢舉偵辦並提起公
    訴。
    理  由
一、本案被告甲○○所犯係死刑、無期徒刑、最輕本刑為3 年以
    上有期徒刑以外之罪，其於準備程序中就被訴事實為有罪之
    陳述，經本院告知簡式審判程序之旨，並聽取公訴人、被告
    之意見後，經合議庭裁定由受命法官獨任進行簡式審判程序
    ，合先敘明。
二、上揭犯罪事實，業據被告於本院審理時供承不諱，並經共犯
    張豔源及證人張書瑋於偵查中指陳明確，並有匯款條、應收
    帳款明細、汽車託售合約書、收（付）款單、聯邦商業銀行
    雙和分行97年12月25日（97）聯雙和字第0242號函附之開戶
    資料暨存摺存款明細表、偽造之如附表所示公文書、財政部
    臺北巿國稅局萬華稽徵所98年2 月13日財北國稅萬華綜所二
    字第0980000864號函暨所附之94年度綜合所得稅各類所得資
    料清單及納稅證明書、碧殿科技有限公司之公司基本資料、
    貸款暨動產抵押契約書、動產擔保交易動產抵押設定登記申
    請書、本票暨授權書、汽車新領牌照登記書、汽（機）車過
    戶申請登記書、臺灣歐利克股份有限公司入金履歷、債權移
    轉證明書、動產擔保交易（動產抵押）移轉契約書、動產擔
    保交易動產抵押設定讓與變更登記申請書、臺北建北郵局第
    27支局第1429號、第2501號存證信函、訪視報告書、分期付
    款申請書各1 件、訪視照片4 張等影本附卷可稽（見臺灣板
    橋地方法院檢察署97年度偵字第32147 號偵查卷第11頁、第
    29至31頁、第35至39頁、第64至66頁、第78至80頁、第93頁
    、同署97年度他字第3118號偵查卷第4 至19頁），足認被告
    自白確與事實相符，堪值採信。是本案事證明確，被告犯行
    堪以認定，應予依法論罪科刑。
三、核被告所為，係犯刑法第216 條、第211 條之行使偽造公文
    書罪及同法第339 條第1 項之詐欺取財罪。被告偽造如附表
    編號1 、2 所示印文後，用以偽造如附表編號1 、2 所示公
    文書，其偽造上開印文係偽造各該公文書之階段行為，不另
    論罪；又被告偽造如附表所示公文書後進而行使，其偽造之
    低度行為亦應為高度行為所吸收，不另論罪。被告與乙○○
    就上開行使偽造公文書犯行，以及被告與張豔源就前揭詐欺
    取財犯行，分別有犯意聯絡與行為分擔，各為共同正犯。又
    被告行使前揭偽造公文書之目的，係為向華南商業銀行龍江
    分行詐取貸款，已如前述，則被告所為行使偽造公文書、詐
    欺取財之複數舉動，係基於單一行為決意所為，應評價為法
    律上之一行為，是被告以一行為同時觸犯上開二罪名，為想
    像競合犯，應依刑法第55條前段規定，從一較重之行使偽造
    公文書罪處斷；公訴意旨認被告所犯上開二罪，應予分論併
    罰，容有誤會。爰審酌被告之犯罪動機、目的、手段、詐得
    財物之金額以及對於財政部臺北巿國稅局暨勞工保險局辦理
    公務所生影響之程度，以及犯罪後坦承犯行、惟未與被害人
    達成和解並賠償損失之態度等一切情狀，量處如主文所示之
    刑，以資懲儆。另被告所為行使偽造公文書之犯罪時間在96
    年4 月24日以前，合於中華民國96年罪犯減刑條例第2 條第
    1 項第3 款所定之減刑要件，爰減其宣告刑2 分之1 。
四、又被告所偽造如附表所示之公文書，業經其向華南商業銀行
    龍江分行行使提出而不復為被告所有，已無從宣告沒收；惟
    如附表編號1 、2 所示印文，仍應依刑法第219 條規定宣告
    沒收之。
據上論斷，應依刑事訴訟法第273 條之1 第1 項前段、第299 條
第1 項前段，刑法第28條、第211 條、第216 條、第339 條第1
項、第55條前段、第219 條，刑法施行法第1 條之1 第1 項、第
2項 前段，中華民國96年度罪犯減刑條例第2 條第1 項第3 款、
第7 條，判決如主文。
本案經檢察官黃筵銘到庭執行職務。
中    華    民    國    98    年    11    月    25    日
                  刑事第七庭    法  官  王瑜玲
以上正本證明與原本無異
如不服本判決應於送達後10日內向本院提出上訴狀
                                書記官  謝嘉玲
中    華    民    國    98    年    11    月    27    日
附錄本案論罪科刑法條全文：
中華民國刑法第211條
偽造、變造公文書，足以生損害於公眾或他人者，處1 年以上7
年以下有期徒刑。
中華民國刑法第216條
行使第210 條至第215 條之文書者，依偽造、變造文書或登載不
實事項或使登載不實事項之規定處斷。
中華民國刑法第339條
意圖為自己或第三人不法之所有，以詐術使人將本人或第三人之
物交付者，處5 年以下有期徒刑、拘役或科或併科1,000 元以下
罰金。
以前項方法得財產上不法之利益或使第三人得之者，亦同。
前二項之未遂犯罰之。
附表：
┌─┬─────┬───────┬────┬───────────┐
│編│偽  造  之│偽    造    之│核發單位│內                  容│
│號│公  文  書│印          文│核發日期│                      │
├─┼─────┼───────┼────┼───────────┤
│1 │財政部臺北│核發單位「財政│財政部臺│張豔源之所得總額為721,│
│  │巿國稅局94│部臺北巿國稅局│北巿國稅│200元、所得淨額為676,1│
│  │年度綜合所│萬華稽徵所多功│局萬華稽│25元、應納稅額為45,975│
│  │得稅納稅證│能櫃台」戳章印│徵所    │元等不實事項          │
│  │明書（納稅│文及承辦人「助├────┤                      │
│  │義務人：張│理員吳秀惠」職│96年2 月│                      │
│  │豔源）    │章印文各1 枚  │8 日    │                      │
├─┼─────┼───────┼────┼───────────┤
│2 │財政部臺北│核發單位「財政│財政部臺│碧殿科技有限公司給付張│
│  │巿國稅局94│部臺北巿國稅局│北巿國稅│豔源之薪資總額為721,70│
│  │年度綜合所│萬華稽徵所多功│局萬華稽│0 元、扣繳稅額為45,075│
│  │得稅各類所│能櫃台」戳章印│徵所    │元等不實事項          │
│  │得資料清單│文1 枚        ├────┤                      │
│  │（納稅義務│              │96年2 月│                      │
│  │人：張豔源│              │8 日    │                      │
│  │）        │              │        │                      │
├─┼─────┼───────┼────┼───────────┤
│3 │勞工保險卡│（無）        │勞工保險│張豔源自94年1 月6 日起│
│  │（被保險人│              │局      │由碧殿科技有限公司加保│
│  │：張豔源）│              ├────┤勞工保險、投保薪資為22│
│  │          │              │不詳    │,000元等不實事項      │
└─┴─────┴───────┴────┴───────────┘


司法院資訊處製作；財團法人民間司法改革基金會備份。
